【裁判字號】    95,重訴,331
【裁判日期】    951220
【裁判案由】    損害賠償
【裁判全文】
臺灣高雄地方法院民事判決             95年度重訴字第331號
原      告    丁○○
              甲○○
              乙○○
              己○○
              戊○○
兼前列五人共
同訴訟代理人  丙○○
被      告    庚○○
當事人間請求損害賠償事件，原告於刑事訴訟程序（95年度交易
字第152 號）提附帶民事訴訟（95年度交附民字第55號），經本
院刑事庭移送前來，本院於民國95年12月6 日言詞辯論終結，判
決如下：
  主  文
被告應分別給付原告丁○○、丙○○、甲○○、乙○○、己○○
、戊○○新台幣柒拾參萬柒仟參佰壹拾伍元、新台幣壹佰零萬
伍仟壹佰陸拾捌元、新台幣貳拾捌萬伍仟柒佰壹拾伍元、新台幣
貳拾捌萬伍仟柒佰壹拾伍元、新台幣貳拾捌萬伍仟柒佰壹拾伍元
、新台幣貳拾捌萬伍仟柒佰壹拾伍元，及均自民國九十五年八月
十六日起至清償日止按年息百分之五計算之利息。
原告其餘之訴駁回。
訴訟費用由被告負擔百分之四十三，餘由原告負擔。
本判決第一項於原告丁○○、丙○○、甲○○、乙○○、己○○
、戊○○分別以新台幣貳拾肆萬伍仟元、新台幣拾肆萬伍仟元
、新台幣玖萬伍仟元、新台幣玖萬伍仟元、新台幣玖萬伍仟元、
新台幣玖萬伍仟元供擔保後，得假執行。
原告其餘假執行之聲請駁回。
  事實及理由
一、本件被告經合法通知，無正當理由未於言詞辯論期日到場，
    核無民事訴訟法第386 條所列各款情形，爰依原告之聲請，
    由其一造辯論而為判決。
二、原告起訴主張：被告明知其普通小型車之駕駛執照已遭吊銷
    ，仍於民國94年11月30日上午9 時30分許，駕駛車號YN-598
    1 號自用小客車沿高雄縣阿蓮鄉○○路由東向西行駛，駛至
    該路與成功街無號誌交岔路口，欲超越同向前方自用小客車
    時，理應注意汽車行經交岔路口及對面有來車交會時，均不
    得超車，而依當時天氣晴朗，日間自然光線，柏油路面乾燥
    無缺陷、無障礙物，視距良好，並無不能注意情事，竟疏未
    注意，貿然駛入對向來車之車道內，適有原告丙○○駕駛車
    牌號碼VA-9730 號自用小客車，搭載訴外人林吳清月及原告
    甲○○沿高雄縣阿蓮鄉○○路由西向東行駛，被告閃煞不及
    ，其所駕駛之自用小客車左前車頭撞及原告丙○○所駕駛之
    上開自用小客車左前車頭，致原告丙○○受有右脛腓骨粉碎
    骨折、右臏骨粉碎骨折、左腓骨骨折及前額撕裂傷之傷害；
    林吳清月則受有頭部外傷合併顱內出血、左側氣胸合併休克
    、右臉骨折及腹部挫傷之傷害，經送醫不治死亡。被告所涉
    過失致死刑事部分，業經台灣高等法院高雄分院以95年度交
    上易字第80號判決有期徒刑9 月確定。原告丁○○為被害人
    林吳清月之配偶、原告甲○○、丙○○、乙○○、己○○、
    戊○○均為被害人林吳清月之子女，被告過失行為致林吳清
    月死亡及原告丙○○受傷，原告自得依侵權行為之法律關係
    請求被告賠償下列金額：(一)原告丁○○部分：為被害人林吳
    清月支付醫藥費新台幣（下同）9,400 元、喪葬費用342,20
    0 元及精神慰撫金1,000,000 元，扣除已領汽車強制險理賠
    214,285 元後，尚受有損害共1,137,315 元；(二)原告甲○○
    部分：因目睹其母林吳清月死亡，精神受有極大痛苦，故請
    求精求慰撫金1,500,000 元（至於原告甲○○受傷部分，則
    未請求），扣除已領汽車強制險理賠214,285 元後，尚受有
    損害1,285,715 元；(三)原告丙○○部分：因自身受傷支付醫
    療費用26,327元、受傷後自94年11月30日起至95年5 月29日
    止共6 個月無法工作，按94年11月30日至94年12月31日止之
    每月薪資為18,300元，及95年1 月1 日起至95年5 月29日止
    之每月薪資為21,000元計算，共損失123,126 元〔18,300×
    （1+2/ 31）+21,000x （4+29/31）= 123,126〕、原告因本
    件車禍受傷害，精神上痛苦萬分，請求精神慰撫金1,500,00
    0 元、復目睹母親慘死，身心受創，請求精神慰撫金1,000,
    000 元，扣除已領汽車強制險理賠214,285 元後，尚受有損
    害2,435,168 元；(四)原告乙○○部分：精神慰撫金1,000,00
    0 元，扣除已領汽車強制險理賠214,285 元後，尚受有損害
    785,715 元；(五)原告己○○部分：精神慰撫金1,000,000 元
    ，扣除已領汽車強制險理賠214,285 元後，尚受有損害785,
    715 元；(六)原告戊○○部分：精神慰撫金1,000,000 元，扣
    除已領汽車強制險理賠214,285 元後，尚受有損害785,715
    元。上開各項損害，均係被告不法侵害所生之結果，對於原
    告自應負賠償責任，為此，提起本件訴訟。聲明求為判決：
    (一)被告應分別給付原告丁○○1,137,315 元、原告甲○○尚
    1,285,715 元、原告丙○○2,435,168 元、原告乙○○785,
    715 元、原告己○○785,715 元、原告戊○○785,715 元，
    及均自起訴狀繕本送達翌日起至清償日止，按年息5%計算之
    利息。(二)訴訟費用由被告負擔。(三)原告願供擔保，請准宣告
    假執行。
三、被告未於言詞辯論期日到場，亦未提出書狀作何聲明或陳述
    。
四、查，原告丁○○為被害人林吳清月之配偶、原告甲○○、丙○○、乙○○、己○○、戊○○均為林吳清月之子女。被告
    之普通小型車駕駛執照已遭吊銷，於94年11月30日上午9 時
    30分許，駕駛車號YN-5981 號自用小客車沿高雄縣阿蓮鄉○○路由東向西行駛，駛至該路與成功街無號誌交岔路口，欲
    超越同向前方自用小客車時，理應注意汽車行經交岔路口及
    對面有來車交會時，均不得超車，而依當時天氣晴朗，日間
    自然光線，柏油路面乾燥無缺陷、無障礙物，視距良好，並
    無不能注意情事，竟疏未注意，貿然駛入對向來車之車道內
    ，適有原告丙○○駕駛車牌號碼VA-9730 號自用小客車，搭
    載訴外人林吳清月及原告甲○○沿高雄縣阿蓮鄉○○路由西
    向東行駛，被告閃煞不及，其所駕駛之自用小客車左前車頭
    撞及原告丙○○所駕駛之上開自用小客車左前車頭，致原告
    丙○○受有右脛腓骨粉碎骨折、右臏骨粉碎骨折、左腓骨骨
    折及前額撕裂傷之傷害；林吳清月則受有頭部外傷合併顱內
    出血、左側氣胸合併休克、右臉骨折及腹部挫傷之傷害，經
    送醫不治死亡。被告所涉過失致死刑事部分，業經台灣高等
    法院高雄分院以95年度交上易字第80號判決有期徒刑9 月確
    定。原告丁○○為被害人林吳清月支付醫藥費9,400 元及喪
    葬費用342,200 元，原告丙○○因自身受傷支付醫療費用26
    ,327 元 ，其94年、95間之每月薪資分別為18,300元、21,0
    00元，而原告已分別領取汽車強制險理賠214,285 元之事實
    ，業據原告提出戶籍謄本、起訴書、診斷證明書、相驗屍體
    證明書、台灣省高屏澎區車輛行車事故鑑定委員會鑑定意見
    書、刑事判決書、存摺及投保資料表等為證，核屬相符，且
    被告於本院刑事庭審理95年度交易字第152 號一案時，對於
    上開時、地駕車，因不當超車駛入對向來車車道肇事，致被
    害人林吳清月死亡及原告丙○○受傷乙節自承在案（筆錄影
    印外放），復經本院調閱台灣高雄地方法院檢察署94年度相
    字第2185號相驗卷、94年度偵字第28060 號偵查卷、本院95
    年度交易字第152 號刑事卷（影印外放）查核屬實，自堪認
    上開事實為真實。按汽車行經交岔路口及對面有來車交會時
    ，均不得超車，道路交通安全規則第101 條第1 項第1 款、
    第2 款分別定有明文。此為一般汽車駕駛人所應注意並確實
    遵守之事項，且本件車禍發生當時天氣晴朗，日間自然光線
    ，柏油路面乾燥無缺陷、無障礙物，視距良好，被告於行經
    肇事地點本應注意不得超車，又無不能注意之情事，竟於駕
    車行經肇事路段時，疏未注意前開規定，貿然駛入對向來車
    之車道內，以致肇事撞及原告丙○○駕駛之前揭自用小客車
    ，並致被害人林吳清月死亡、原告丙○○受傷害，故被告應
    負全部過失責任，參以本件交通事故，經台灣高雄地方法院
    檢察署送請臺灣省高屏澎區車輛行車事故鑑定委員會鑑定結
    果，亦認本件交通事故肇事原因為被告無照駕駛小客車行經
    交岔路口，未依規定超車侵入來車道為肇事原因，原告丙○○無肇事因素，有該鑑定委員會95年2 月24日高屏澎鑑字第
    940929號鑑定意見書影本在卷可參（見本院附民卷第11頁至
    13頁），故被告應對本件交通事故負完全過失責任乙節，應
    堪認定。又被害人林吳清月之死亡及原告丙○○受傷害與被
    告之過失行為間顯有相當因果關係，故原告請求被告賠償，
    自屬有據。茲所應審酌者為原告所得請求被告賠償之金額，
    爰分述如下：
（一）原告丁○○部分：
      1.醫藥費部分：原告丁○○為被害人林吳清月支付醫藥費
        9,400 元部分，業據其提出記錄單、請款明細、繳款通
        知單及繳費單等為證，依被害人林吳清月所受傷害及嗣
        後死亡之情況及收據載明治療費別，均屬治療上之必要
        費用，應予准許。
      2.殯葬費部分：原告丁○○為被害人林吳清月支付殯葬費
        342,200 元，業據其提出收據6 紙為證，核屬相符，是
        原告丁○○此部分之請求，應予准許。
      3.精神慰撫金部分：查原告丁○○係被害人林吳清月之夫
        ，年老遭喪妻之痛，精神上當受極大痛苦，本院斟酌原
        告丁○○係國小畢業、已退休、無不動產；被告係國中
        畢業、無業及無財產等情，有稅務電子閘門財產所得調
        件明細表及偵查筆錄影本在卷可稽，本院認為原告丁○○請求精神慰藉金1,000,000 元，尚屬過高，應予核減
        為600,000 元始為合理。
      4.綜上，原告丁○○得請求被告賠償之金額為951,600 元
        ，扣除其已領得汽車強制險理賠214,285 元後，原告丁○○尚得請求被告賠償737,315 元。
（二）原告丙○○部分：
      1.醫藥費部分：原告丙○○因本件車禍受傷而支付醫療費
        用26,327元部分，業據其提出收據18紙為證，依原告丙○○所受傷害之情況及收據載明治療費別，均屬治療上
        之必要費用，應予准許。
      2.薪資損失：原告丙○○主張其自受傷即94年11月30日起
        至95年5 月29日止，共6 個月無法工作，其於94年間之
        每月投保薪資為18,300元，自95年1 月起之每月投保薪
        資為21,000元等情，業據其提出診斷書及投保資料表為
        證（見附民卷第18及38頁），且被告對於原告丙○○主
        張之事實，已於相當時期受合法之通知，而於言詞辯論
        期日不到場，亦未提出準備書狀爭執，依民事訴訟法第
        28 0條第1 項前段、同條第3 項前段之規定視同自認，
        復依原告丙○○所提出之財團法人義大醫院95年3 月14
        日之診斷書記載：原告丙○○於94年11月30日急診入院
        、94年12月16日再次手術、94年12月27日出院，共住院
        28日，4 次門診，仍需2 個月復健，同時一年半後拔等
        ，自堪認原告丙○○之上開主張屬實。是原告丙○○請
        求自94年11月30日起至95年5 月29日止之薪資損失12
        3,126 元〔計算式：18,300×（1+2/31）+21,000x（4+
        29/31）= 123,126，小數點以下四捨五入〕，應屬有據
        。
      3.精神慰撫金部分：查，原告丙○○係被害人林吳清月之
        女，其駕車載被害人而發生本件車禍，其母林吳清月並
        因而死亡，其精神上當受極大痛苦，本院斟酌原告丙○○係國中畢業、車禍前原係擔任遊覽車導遊，每月平均
        收入約18,000元至21,000元，車禍後則無工作、有土地
        及建物各1 筆；被告係國中畢業、無業及無財產等情，
        有稅務電子閘門財產所得調件明細表及偵查筆錄影本在
        卷可稽，本院認為原告丙○○請求精神慰藉金1,000,00
        0 元，尚屬過高，應予核減為500,000 元始為合理。次
        查，原告丙○○因本件車禍，致受有右脛腓骨粉碎骨折
        、右臏骨粉碎骨折、左腓骨骨折及前額撕裂傷之傷害，
        經本院於95年12月6 日當庭勘驗結果，其走路仍一跛一
        跛，其肉體、精神確受極大痛若，本院斟酌原告丙○○
        傷勢非輕微，其係國中畢業、車禍前原係擔任遊覽車導
        遊，每月平均收入約18,000元至21,000元，車禍後則無
        工作、有土地及建物各1 筆；被告係國中畢業、無業及
        無財產等情，有稅務電子閘門財產所得調件明細表及偵
        查筆錄影本在卷可稽，本院認為原告丙○○請求精神慰
        藉金1,500,000 元，尚屬過高，應予核減為600,000 元
        始為合理。
      4.綜上，原告丙○○請求被告賠償之金額為1,249,453 元
        ，扣除其已領得汽車強制險理賠214,285 元後，原告丙○○尚得請求被告賠償1,035,168 元。
（三）原告甲○○、乙○○、己○○、戊○○部分：
      1.精神慰撫金部分：查，原告丁○○、甲○○、乙○○、
        己○○、戊○○係被害人林吳清月之子女，被害人林吳
        清月因本件車禍死亡，其等精神上當受極大痛苦，本院
        斟酌原告甲○○係國中畢業、從事廢棄物回收，每月收
        入約5,000 元、有車子1 輛，無不動產；原告乙○○係
        國中畢業、從事家庭代工，每月收入約12,000元、有車
        子1 輛及房子1 筆、土地1 筆；原告己○○係國中畢業
        、飼料廠職員，每月收入約20,000元、無不動產；原告
        戊○○係國中畢業、擔任洗碗工，每月收入約25,000元
        、有房子1 筆、土地2 筆；被告係國中畢業、無業及無
        財產等情，有稅務電子閘門財產所得調件明細表及偵查
        筆錄影本在卷可稽，本院認為原告甲○○請求精神慰藉
        金1,500,000 元及原告乙○○、己○○、戊○○分別請
        求精神慰藉金1,000,000 元，均尚屬過高，應分別予以
        核減為500,000 元始為合理。
      2.綜上，原告甲○○、乙○○、己○○、戊○○得分別請
        求被告賠償之金額各為500,000 元，扣除其等已分別領
        得汽車強制險理賠214,285 元後，原告甲○○、乙○○
        、己○○、戊○○尚得請求被告各賠償285,715 元。
五、綜上所述，原告丁○○、丙○○、甲○○、乙○○、己○○
    、戊○○請求被告各給付737,315 元、1,035,168 元、285,
    715 元、285,715 元、285,715 元、285,715 元，及均自起
    訴狀繕本送達翌日即95年8 月16日起至清償日止按年息5%計
    算之利息，均為有理由，應予准許，逾此金額之請求，即非
    有據，應予駁回。原告丁○○、丙○○、甲○○、乙○○、
    己○○、戊○○均陳明願供擔保，聲請宣告假執行，經核其
    等勝訴部分，合於法律之規定，爰分別酌定相當之擔保金額
    宣告之；其餘假執行之聲請，因訴之駁回而失所依附，不予
    准許。
七、結論：本件原告之訴，為一部有理由，一部無理由，並依民
    事訴訟法第385 條第1 項前段、第79條、第85條第1 項前段
    、第390 條第2 項，判決如主文。
中    華    民    國    95    年    12    月    20    日
                      民事第三庭法  官  鄭月霞
正本係照原本作成。
如對本判決上訴，須於判決送達後20日內向本院提出上訴狀。
中    華    民    國    95    年    12    月    20    日
                                書記官  余幼芳


司法院資訊處製作；財團法人民間司法改革基金會備份。
